【裁判字號】    99,交聲,1725
【裁判日期】    991130
【裁判案由】    違反道路交通管理處罰條例聲明異議
【裁判全文】
臺灣臺北地方法院交通事件裁定        99年度交聲字第1725號
原處分機關  臺北市交通事件裁決所
異  議  人
即受處分人  張禧中
上列受處分人因違反道路交通管理處罰條例案件，對於臺北市交
通事件裁決所中華民國九十九年十一月三日所為之處分（原處分
案號：如附表所示），聲明異議，本院裁定如下：
    主  文
原處分均撤銷。
    理  由
一、按汽車行駛於應繳費之公路、橋樑、隧道或輪渡，不依規定
    繳費者，處汽車所有人或駕駛人新臺幣（下同）三千元以上
    六千元以下罰鍰，並追繳欠費，道路交通管理處罰條例第二
    十七條第一項定有明文。次按，交通部臺灣區○道○○○路
    局（以下簡稱本局）為辦理電子收費申裝及欠費追繳作業，
    依據公路通行費徵收管理辦法（以下簡稱本辦法）相關規定
    訂定交通部臺灣區○道○○○路局電子收費申裝及欠費追繳
    作業注意事項（下稱電子收費申裝及欠費追繳注意事項）。
    再「高速公路電子收費票證之可用金額不足抵扣應繳通行費
    時將不予扣款，營運單位（本院按：即遠通電收股份有限公
    司，下稱遠通電收公司）將依不照章繳費之規定處理。」、
    「車輛不依規定繳納通行費，營運單位之自動收費系統應將
    該用路人車輛之車種、牌照號碼、通行時間、地點、行駛方
    向等予以記錄並照相或錄影存記。」、「營運單位應依本局
    查明之車籍資料，製發『補繳通行費及作業處理費通知單』
    ，追繳通行費並加收作業處理費用。但因系統因素致無法完
    成扣款交易者，不另收作業處理費。」、「用路人應依『補
    繳通行費及作業處理費通知單』所列金額及繳費期限完成補
    繳，逾補繳期限截止日未繳納者，依法舉發。」，前揭電子
    收費申裝及欠費追繳注意事項第十條、第十三條第一項、第
    二項前段、第十七條分別定有明文。依上開規定，使用高速
    公路電子收費票證之車輛，如有不依規定繳納通行費之情形
    者，應先由遠通電收公司製作「補繳通行費及作業處理費通
    知單」送達於相對人，通知補繳該筆通行費（加收作業處理
    費），相對人不於通知補繳之期限內繳納上開費用者，始得
    依道路交通管理處罰條例第二十七條第一項「汽車行駛於應
    繳費之公路，不依規定繳費」之違規事由予以舉發及裁罰；
    倘相對人未經遠通電收公司依上開規定先進行前揭通知補繳
    費用之程序，即由主管機關逕予舉發或裁罰，其舉發、裁罰
    之程序自有瑕疵，難認適法，先予敘明。
二、本件異議人即受處分人張禧中駕駛鄭詩怡所有之車牌號碼○
    一一五－ＱＣ號自用一般小客車，於如附表所示之時間、地
    點，經過高速公路電子收費車道，因如附表所示之卡片餘額
    不足、非正常交易－交易逾時等原因未能扣款繳納通行費，
    經依前開電子收費申裝及欠費追繳作業注意事項規定，通知
    前開車輛所有人即車主鄭詩怡應於民國九十九年八月十日前
    補繳，但鄭詩怡仍未依期限補繳，經如附表所示舉發機關以
    鄭詩怡有違反道路交通管理處罰條例第二十七條第一項規定
    之「汽車行駛於應繳費之公路不依規定繳費」行為掣單舉發
    （經通知補繳，繳費期限九十九年八月十日止未補繳，鄭詩
    怡違規時間為九十九年八月十一日），經將舉發通知單送達
    鄭詩怡後，受處分人於舉發通知單上所載之原應到案日期（
    九十九年十月十日）前之九十九年九月十五日代鄭詩怡向原
    處分機關提出申訴，並檢附相關證據及應歸責人相關證明文
    件而向處罰機關告知應歸責人為受處分人，經原處分機關請
    交通部臺灣區○道○○○路局泰山收費站調查後，仍認受處
    分人有前述違規行為，並另行通知受處分人到案依法處理後
    ，依道路交通管理處罰條例第二十七條第一項、第八十五條
    第一項、處理細則第四十三條、第四十四條暨基準表之規定
    ，於九十九年十一月三日分別以如附表所示之裁決書就受處
    分人有如附表所示之違反道路交通管理處罰條例規定之行為
    ，裁處受處分人如附表所示之罰鍰在案（合計共二萬四千元
    ）。
三、聲明異議意旨略以：其因未居住在八德路三段六八六號三樓
    鄭詩怡車主的住處，所以不知紅單已到期，其也未收到紅單
    。ＥＴＣ儲值，因工作繁忙，餘額用完，還不知道，懇請從
    輕罰鍰等語。
四、經查：
(一)受處分人並不否認其於如附表所示之時間駕駛上開鄭詩怡所
    有之自用一般小客車行經如附表所示之地點時，因ｅ通機卡
    片餘額不足、非正常交易－交易逾時等原因未能扣款繳納通
    行費，嗣經舉發機關即臺灣區○道○○○路局國道公路警察
    局第一警察隊泰山分隊員警許明哲逕行掣單舉發，並以該車
    所有人鄭詩怡為受處罰對象送達舉發通知單，嗣鄭詩怡於收
    受上開舉發通知單後，即由受處分人代車主鄭詩怡以實際違
    規行為人係受處分人張禧中為由，檢附相關證明文件，辦理
    應歸責於受處分人之程序，原處分機關乃依道路交通管理處
    罰條例第八十五條第一項、第二十七條第一項規定，就受處
    分人上開違規行為各裁處受處分人罰鍰三千元等情，有內政
    部警政署國道公路警察局舉發違反道路交通管理事件通知單
    （含採證照片）、交通部臺灣區○道○○○路局委託遠通電
    收股份有限公司補繳通行費及作業處理費通知單（遠通門市
    補單）等在卷可稽。
(二)惟遠通電收公司因上開車輛未依規定繳納通行費，所製作之
    「補繳通行費及作業處理費通知單」，係以鄭詩怡為相對人
    ，進而送達於鄭詩怡之地址即臺北市○○區○○路四段六八
    六號三樓之一，遠通電收公司並未以受處分人為相對人而送
    達於受處分人自九十年八月十四日起至九十九年十月二十一
    日之戶籍地址即臺北市松山區○○○路○段一一八號，或受
    處分人之居住地址即臺北市○○區○○街二十號一樓，且鄭
    詩怡主張本件違規應歸責於受處分人後，原處分機關亦無通
    知遠通電收公司實際駕駛人為受處分人張禧中，並命受處分
    人補繳費等情，有交通部臺灣區○道○○○路局泰山收費站
    九十九年九月二十七日高泰業字第○九九○○○二四五六號
    函暨檢附之高速公路局委託遠通電收公司辦理電子收費業務
    送達證書、本院九十九年十一月十八日、九十九年十一月十
    九日公務電話紀錄等附卷可按，顯見遠通電收公司當時僅對
    鄭詩怡為前揭補繳費用之通知，並未對本件受處分人張禧中
    踐行書面通知補繳費用之相關程序甚明。原處分機關依道路
    交通管理處罰條例第八十五條第一項、第二十七條第一項認
    本件實際駕駛人為受處分人後，既未告知遠通電收公司，致
    遠通電收公司未對本件實際駕駛人即受處分人另踐行「補繳
    通行費及作業處理費通知單」補發、寄送之程序，原處分機
    關逕對受處分人為裁罰，揆諸前開說明，其裁罰之程序自有
    瑕疵，受處分人執此聲明異議，為有理由，應由本院應將原
    處分均予撤銷，並由原處分機關另行依相關程序辦理，以資
    適法。另因受處分人已於九十九年九月十五日依法繳畢通行
    費及作業處理費，有交通部臺灣區○道○○○路局委託遠通
    電收股份有限公司補繳通行費及作業處理費通知單（遠通門
    市補單）在卷可按，是本件似已無再行通知受處分人補繳費
    之必要，附此敘明。
據上論斷，應依道路交通事件處理辦法第十九條前段，裁定如主
文。
中    華    民    國    99    年    11    月    30    日
                  交通法庭  法  官  黃紹紘
以上正本證明與原本無異
如不服本裁定應於送達後5日內向本院提出抗告狀
                            書記官  陳靜君
中    華    民    國    99    年    12    月    6     日
附表
┌─┬─────┬─────┬──────┬────┬────┬──┐
│編│裁決書編│違規時間│原舉發機關│違反法│採證照片│備註│
│號│號、裁決│、地點、│及違規事實│條及裁│或其他證│    │
│  │日期及本│應到案日│            │罰金額  │據      │    │
│  │院交聲字號│期及聲明│            │        │        │    │
│  │          │異議日期  │            │        │        │    │
├─┼─────┼─────┼──────┼────┼────┼──┤
│一│北市裁罰│九十九年│臺灣區○道○○道路交│照片及舉│    │
│  │字第裁二二│八月十一日│高速公路局國│通管理處│發通知單│    │
│  │－ＺＡＱ一│國道高速│道公路警察局│罰條例第│各一紙  │    │
│  │二二○五七│公路泰山收│第一警察隊泰│二十七條│        │    │
│  │號        │費站南下（│山分隊      │第一項、│        │    │
│  │九十九年│第十一車道│汽車行駛於│第八十五│        │    │
│  │十一月三日│）        │應繳費之公路│條第一項│        │    │
│  │九十九年│九十九年│不依規定繳費│罰鍰三│        │    │
│  │度交聲字第│十一月二十│（卡片餘額不│千元    │        │    │
│  │一七二五號│五日前    │足）（九十九│        │        │    │
│  │          │九十九年│年六月二十五│        │        │    │
│  │          │十一月三日│日十二時十四│        │        │    │
│  │          │          │分過違規地點│        │        │    │
│  │          │          │，經通知汽車│        │        │    │
│  │          │          │所有人鄭詩怡│        │        │    │
│  │          │          │補繳，繳費期│        │        │    │
│  │          │          │限九十九年八│        │        │    │
│  │          │          │月十日止未補│        │        │    │
│  │          │          │繳）        │        │        │    │
├─┼─────┼─────┼──────┼────┼────┼──┤
│二│北市裁罰│九十九年│臺灣區○道○○道路交│照片及舉│    │
│  │字第裁二二│八月十一日│高速公路局國│通管理處│發通知單│    │
│  │－ＺＡＱ一│國道高速│道公路警察局│罰條例第│各一紙  │    │
│  │二二一六四│公路泰山收│第一警察隊泰│二十七條│        │    │
│  │號        │費站南下（│山分隊      │第一項、│        │    │
│  │九十九年│第十一車道│汽車行駛於│第八十五│        │    │
│  │十一月三日│）        │應繳費之公路│條第一項│        │    │
│  │九十九年│九十九年│不依規定繳費│罰鍰三│        │    │
│  │度交聲字第│十一月二十│（卡片餘額不│千元    │        │    │
│  │一七二六號│五日前    │足）（九十九│        │        │    │
│  │          │九十九年│年六月三十日│        │        │    │
│  │          │十一月三日│十一時三十五│        │        │    │
│  │          │          │分過違規地點│        │        │    │
│  │          │          │，經通知汽車│        │        │    │
│  │          │          │所有人鄭詩怡│        │        │    │
│  │          │          │補繳，繳費期│        │        │    │
│  │          │          │限九十九年八│        │        │    │
│  │          │          │月十日止未補│        │        │    │
│  │          │          │繳）        │        │        │    │
├─┼─────┼─────┼──────┼────┼────┼──┤
│三│北市裁罰│九十九年│臺灣區○道○○道路交│照片及舉│    │
│  │字第裁二二│八月十一日│高速公路局國│通管理處│發通知單│    │
│  │－ＺＡＱ一│國道高速│道公路警察局│罰條例第│各一紙  │    │
│  │二一九○五│公路泰山收│第一警察隊泰│二十七條│        │    │
│  │號        │費站南下（│山分隊      │第一項、│        │    │
│  │九十九年│第十二車道│汽車行駛於│第八十五│        │    │
│  │十一月三日│）        │應繳費之公路│條第一項│        │    │
│  │九十九年│九十九年│不依規定繳費│罰鍰三│        │    │
│  │度交聲字第│十一月二十│（卡片餘額不│千元    │        │    │
│  │一七二七號│五日前    │足）（九十九│        │        │    │
│  │          │九十九年│年六月十八日│        │        │    │
│  │          │十一月三日│十二時四十五│        │        │    │
│  │          │          │分過違規地點│        │        │    │
│  │          │          │，經通知汽車│        │        │    │
│  │          │          │所有人鄭詩怡│        │        │    │
│  │          │          │補繳，繳費期│        │        │    │
│  │          │          │限九十九年八│        │        │    │
│  │          │          │月十日止未補│        │        │    │
│  │          │          │繳）        │        │        │    │
├─┼─────┼─────┼──────┼────┼────┼──┤
│四│北市裁罰│九十九年│臺灣區○道○○道路交│照片及舉│    │
│  │字第裁二二│八月十一日│高速公路局國│通管理處│發通知單│    │
│  │－ＺＡＱ一│國道高速│道公路警察局│罰條例第│各一紙  │    │
│  │二一九八五│公路泰山收│第一警察隊泰│二十七條│        │    │
│  │號        │費站南下（│山分隊      │第一項、│        │    │
│  │九十九年│第十二車道│汽車行駛於│第八十五│        │    │
│  │十一月三日│）        │應繳費之公路│條第一項│        │    │
│  │九十九年│九十九年│不依規定繳費│罰鍰三│        │    │
│  │度交聲字第│十一月二十│（卡片餘額不│千元    │        │    │
│  │一七二八號│五日前    │足）（九十九│        │        │    │
│  │          │九十九年│年六月二十二│        │        │    │
│  │          │十一月三日│日十一時三十│        │        │    │
│  │          │          │七分過違規地│        │        │    │
│  │          │          │點，經通知汽│        │        │    │
│  │          │          │車所有人鄭詩│        │        │    │
│  │          │          │怡補繳，繳費│        │        │    │
│  │          │          │期限九十九年│        │        │    │
│  │          │          │八月十日止未│        │        │    │
│  │          │          │補繳）      │        │        │    │
├─┼─────┼─────┼──────┼────┼────┼──┤
│五│北市裁罰│九十九年│臺灣區○道○○道路交│照片及舉│    │
│  │字第裁二二│八月十一日│高速公路局國│通管理處│發通知單│    │
│  │－ＺＡＱ一│國道高速│道公路警察局│罰條例第│各一紙  │    │
│  │二二○○八│公路泰山收│第一警察隊泰│二十七條│        │    │
│  │號        │費站南下（│山分隊      │第一項、│        │    │
│  │九十九年│第十一車道│汽車行駛於│第八十五│        │    │
│  │十一月三日│）        │應繳費之公路│條第一項│        │    │
│  │九十九年│九十九年│不依規定繳費│罰鍰三│        │    │
│  │度交聲字第│十一月二十│（非正常交易│千元    │        │    │
│  │一七二九號│五日前    │－交易逾時）│        │        │    │
│  │          │九十九年│（九十九年六│        │        │    │
│  │          │十一月三日│月二十三日十│        │        │    │
│  │          │          │二時八分過違│        │        │    │
│  │          │          │規地點，經通│        │        │    │
│  │          │          │知汽車所有人│        │        │    │
│  │          │          │鄭詩怡補繳，│        │        │    │
│  │          │          │繳費期限九十│        │        │    │
│  │          │          │九年八月十日│        │        │    │
│  │          │          │止未補繳）  │        │        │    │
├─┼─────┼─────┼──────┼────┼────┼──┤
│六│北市裁罰│九十九年│臺灣區○道○○道路交│照片及舉│    │
│  │字第裁二二│八月十一日│高速公路局國│通管理處│發通知單│    │
│  │－ＺＡＱ一│國道高速│道公路警察局│罰條例第│各一紙  │    │
│  │二二○五九│公路泰山收│第一警察隊泰│二十七條│        │    │
│  │號        │費站北上（│山分隊      │第一項、│        │    │
│  │九十九年│第九車道）│汽車行駛於│第八十五│        │    │
│  │十一月三日│九十九年│應繳費之公路│條第一項│        │    │
│  │九十九年│十一月二十│不依規定繳費│罰鍰三│        │    │
│  │度交聲字第│五日前    │（卡片餘額不│千元    │        │    │
│  │一七三○號│九十九年│足）（九十九│        │        │    │
│  │          │十一月三日│年六月二十五│        │        │    │
│  │          │          │日十三時五十│        │        │    │
│  │          │          │五分過違規地│        │        │    │
│  │          │          │點，經通知汽│        │        │    │
│  │          │          │車所有人鄭詩│        │        │    │
│  │          │          │怡補繳，繳費│        │        │    │
│  │          │          │期限九十九年│        │        │    │
│  │          │          │八月十日止未│        │        │    │
│  │          │          │補繳）      │        │        │    │
├─┼─────┼─────┼──────┼────┼────┼──┤
│七│北市裁罰│九十九年│臺灣區○道○○道路交│照片及舉│    │
│  │字第裁二二│八月十一日│高速公路局國│通管理處│發通知單│    │
│  │－ＺＡＱ一│國道高速│道公路警察局│罰條例第│各一紙  │    │
│  │二一八八二│公路泰山收│第一警察隊泰│二十七條│        │    │
│  │號        │費站北上（│山分隊      │第一項、│        │    │
│  │九十九年│第八車道）│汽車行駛於│第八十五│        │    │
│  │十一月三日│九十九年│應繳費之公路│條第一項│        │    │
│  │九十九年│十一月二十│不依規定繳費│罰鍰三│        │    │
│  │度交聲字第│五日前    │（卡片餘額不│千元    │        │    │
│  │一七三一號│九十九年│足）（九十九│        │        │    │
│  │          │十一月三日│年六月十七日│        │        │    │
│  │          │          │十七時九分過│        │        │    │
│  │          │          │違規地點，經│        │        │    │
│  │          │          │通知汽車所有│        │        │    │
│  │          │          │人鄭詩怡補繳│        │        │    │
│  │          │          │，繳費期限九│        │        │    │
│  │          │          │十九年八月十│        │        │    │
│  │          │          │日止未補繳）│        │        │    │
├─┼─────┼─────┼──────┼────┼────┼──┤
│八│北市裁罰│九十九年│臺灣區○道○○道路交│照片及舉│    │
│  │字第裁二二│八月十一日│高速公路局國│通管理處│發通知單│    │
│  │－ＺＡＱ一│國道高速│道公路警察局│罰條例第│各一紙  │    │
│  │二一八六一│公路泰山收│第一警察隊泰│二十七條│        │    │
│  │號        │費站南下（│山分隊      │第一項、│        │    │
│  │九十九年│第十二車道│汽車行駛於│第八十五│        │    │
│  │十一月三日│）        │應繳費之公路│條第一項│        │    │
│  │九十九年│九十九年│不依規定繳費│罰鍰三│        │    │
│  │度交聲字第│十一月二十│（卡片餘額不│千元    │        │    │
│  │一七三二號│五日前    │足）（九十九│        │        │    │
│  │          │九十九年│年六月十七日│        │        │    │
│  │          │十一月三日│十時十分過違│        │        │    │
│  │          │          │規地點，經通│        │        │    │
│  │          │          │知汽車所有人│        │        │    │
│  │          │          │鄭詩怡補繳，│        │        │    │
│  │          │          │繳費期限九十│        │        │    │
│  │          │          │九年八月十日│        │        │    │
│  │          │          │止未補繳）  │        │        │    │
└─┴─────┴─────┴──────┴────┴────┴──┘

司法院資訊處製作；財團法人民間司法改革基金會備份。
